【裁判字號】    97,訴,14
【裁判日期】    970425
【裁判案由】    拆屋還地
【裁判全文】
臺灣彰化地方法院民事判決  97年度訴字第14號
原      告  甲○○
                        之1
被      告  臺灣省彰化農田水利會
法定代理人  丙○○
訴訟代理人  乙○○
上列當事人間請求拆屋還地事件，經本院於民國97年04月11日言
詞辯論終結，茲判決如下：
    主      文
被告應將坐落彰化縣芬園鄉○○段六五三地號土地上如附圖所示
編號Ａ部分面積三點八一平方公尺之建物、編號Ｂ部分面積三點
八二平方公尺之車棚、編號Ｃ部分面積零點四六平方公尺之圍牆
及編號Ｄ部分面積四點二二平方公尺之圍牆拆除，並將各該占用
編號Ａ、Ｂ、Ｃ、Ｄ部分之土地及如附圖所示編號Ｅ部分面積三
點三九平方公尺、編號Ｆ部分面積八點八三平方公尺之之空地返
還原告。
訴訟費用新台幣柒仟玖佰元由被告負擔。
本判決得假執行。
    事實及理由
一、原告主張：
  (一)坐落彰化縣芬園鄉○○段六五三地號、田、面積106.56平方
    公尺之土地全部為原告所有，被告未有任何權源使用系爭土
    地，其所有如附圖所示編號Ａ面積部分3.81平方公尺之建物
    、編號Ｂ部分面積3.82平方公尺之車棚、編號Ｃ部分面積0.
    46平方公尺之圍牆及編號Ｄ部分面積4.22平方公尺之圍牆等
    地上物竟坐落在原告所有系爭土地上，而無權占有各該編號
    Ａ、Ｂ、Ｃ、Ｄ部分之土地及如附圖所示編號Ｅ部分面積3.
    39平方公尺、編號Ｆ部分面積8.83平方公尺之之空地。
  (二)原告本於所有權人之物上請求權之法律關係，請求被告拆除
    上開地上物，並將其所占用如附圖所示編號Ａ、Ｂ、Ｃ、Ｄ
    、Ｅ、Ｆ部分之土地返還原告等語。並聲明：如主文第1、2
    項所示。
二、被告陳述：
    對於原告主張之事實不爭執，請求依法判決。並聲明：(一)請
    求駁回原告之訴。(二)訴訟費用由原告負擔。
三、原告主張之事實，業據其提出土地登記謄本、地籍圖謄本、
    郵局存證信函及被告之覆函等件為證，並經本院會同彰化縣
    彰化地政事務所測量人員勘驗現場屬實，有本院中華民國97
    年02月13日勘驗測量筆錄在卷可稽，且有彰化縣彰化地政事
    務所中華民國97年03月13日彰地二字第0970002872號函送之
    土地複丈成果圖附卷足憑，復為被告所不爭執，堪認原告之
    主張為真實。
四、按「所有人對於無權占有或侵奪其所有物者，得請求返還之
    。對於妨害其所有權者，得請求除去之。」，民法第 767條
    前段、中段定有明文。系爭土地既為原告所有，而被告無正
    當權源使用系爭土地，揆諸前開規定，原告請求被告拆除地
    上物並將其占用之土地返還原告，洵屬有據，應予准許。
五、本件係所命給付之價額未逾新台幣五十萬元之判決，應依民
    事訴訟法第389條第1項第5款規定依職權宣告假執行。
六、訴訟費用負擔之依據：民事訴訟法第78條。
中    華    民    國    97    年    4     月    25    日
                        民事第一庭  法  官  邱月嬌
以上正本係照原本作成。
如對本判決不服，得於判決送達後20日內向本院提出上訴狀。
中    華    民    國    97    年    4     月    25    日
                                    書記官  林嘉賢


司法院資訊處製作；財團法人民間司法改革基金會備份。
